---
title: "Spirlin dans le bassin Adour-Garonne"
subtitle: "Modélisation"
author: "OFB"
date: "`r format(Sys.time(), 'Le %d %B %Y')`"
output:
  html_document:
    code_folding: show
    toc: true
    toc_float: true
---

```{r setup, include = FALSE}
knitr::opts_chunk$set(echo = TRUE, message = FALSE, warning = FALSE)
```

# Chargement des packages et des données

```{r}
library(tidyverse)
library(aspe)
library(flextable)
```


# Impact du spirlin sur l'IPR

## Préparation du tableau de données

On part des données prétraitées par le script précédent.

```{r}
load(file = "../processed_data/spirlin_dfs.RData")
```

Identifiants des stations avec du spirlin :

```{r}
sta_avec_spi <- ope_data %>% 
  filter(eff_spi > 0) %>% 
  pull(sta_id) %>% 
  unique()
```

Sélection et enrichissement du tableau :

- Sélection des données sur les stations avec spirlin
- Codage d'une variable de présence / absence du spirlin
- Suppression des opérations sans valeur de l'IPR
- Ajout des métriques et des libellés des points / stations
- Sélection des variables d'intérêt


```{r}
mod_data <- ope_data %>% 
  filter(sta_id %in% sta_avec_spi) %>% 
  mutate(spi = ifelse(eff_spi > 0,
                      "Présence",
                      "Absence")) %>% 
  mef_ajouter_ipr() %>% 
  filter(!is.na(ipr)) %>% 
  mef_ajouter_metriques() %>% 
  mef_ajouter_libelle() %>% 
  select(sta_id,
         pop_id,
         pop_libelle,
         annee,
         spi,
         ipr,
         ner:dti) %>% 
  mutate(pop_id = as.factor(pop_id))
```
```{r}
mod_data %>% 
  
```


Création d'une fonction qui renvoie les résultats du modèle pour une métrique (ou sur l'IPR, ou sur n'importe quoi du genre). Ici, le modèle employé est linéaire, de la forme :

`métrique ~ pop_id + annee * spi`

On recherche donc les effets indépendants des stations, de l'année, de la présence du spirlin, et du terme d'interaction `spi x annee` pour détecter si les pentes temporelles diffèrent en présence et en absence de spirlin. 
 

```{r}
modeliser_1_metrique <- function(model_data, metrique) {

fm <- as.formula(paste0(metrique, " ~ pop_id + annee * spi"))

mod <- lm(formula = fm,
          data = model_data)

resultat <- summary(mod)$coefficients[c("annee", "spiPrésence", "annee:spiPrésence"),] %>%
  as.data.frame() %>%
  select(coef = Estimate, pval = `Pr(>|t|)`) %>%
  mutate(sig = case_when(pval > 0.05 ~ "NS",
                         pval <= 0.05 & pval > 0.01 ~ "*",
                         pval <= 0.01 & pval > 0.001 ~ "**",
                         TRUE ~ "***" )) %>%
  mutate(text = paste0(round(coef, 4), " (", sig, ")")) %>%
  select(text) %>%
  t()

row.names(resultat) <- metrique

resultat

}
```

Essai sur l'IPR

```{r}
modeliser_1_metrique(model_data = mod_data,
                     metrique = "ipr")
```

Vecteur contenant les noms des métriques à modéliser (à partir des noms des colonnes entre ipr et dti).

```{r}
mes_metriques <- mod_data %>% 
  select(ipr:dti) %>% 
  colnames()
```

Modélisation sur l'ensemble.

```{r}
modeles <- map(.x = mes_metriques,
               .f = modeliser_1_metrique,
               model_data = mod_data) %>% 
  reduce(rbind) %>% 
  as.data.frame() %>% 
  rownames_to_column() %>% 
  rename(Métrique = rowname,
         Année = annee)
```

Affichage. L'IPR est distingué par l'arrière-plan de couleur.

```{r}
modeles %>% 
  flextable() %>% 
  align(j = 2:4, align = "center", part = "all") %>% 
  set_table_properties(layout = "autofit", width = 1) %>% 
  bg(i = 1, bg = "lightgreen")
```

## Interprétation

Une ligne représente une métrique. On voit, pour chacune des variables explicatives, le coefficient associé, et entre parenthèses le niveau de significativité :

- (NS) non significatif au seuil de 5%
- (*) p < 5%
- (**) p < 1%
- (***) p < 0.1%

Pour l'IPR, on a un effet `année` significatif avec une pente négative $\Rightarrow$ la situation s'améliore au fil du temps, en moyenne sur l'ensemble des stations. L'effet de la présence du spirlin (`spiPrésence`) n'est pas significatif au seuil de 5%, pas plus que le terme d'interaction `annee:spiPrésence`.


